臺灣臺東地方法院民事判決　　　　　　　 95年度訴字第208號
原　　　告　行政院衛生署台東醫院
法定代理人　丁○○
訴訟代理人　郭重鑾律師
被　　　告　乙○○
上列當事人間請求損害賠償事件，本院於民國96年10月11日言詞
辯論終結，判決如下：
    主      文
被告應給付原告新臺幣貳拾陸萬陸仟元，及自民國九十六年一月
三十一日起至清償日止，按週年利率百分之五計算之利息。
原告其餘之許駁回。
訴訟費用新臺幣捌仟柒佰參拾元，由被告負擔十分之七，餘由原
告負擔。
本判決第一項於原告以新臺幣玖萬元供擔保後，得假執行。
原告其餘假執行之聲請駁回。
    事實及理由
壹、程序方面：
一、本件原告起訴後，法定代理人變更為丁○○，並經新法定代
    理人具狀聲明承受，於法並無不合，應予准許。
二、被告未於言詞辯論期日到場，核無民事訴訟法第386 條各款
    所列情形，爰依原告聲請，由其一造辯論而為判決。
貳、實體方面：
一、原告起訴主張：
（一）訴外人甲○○為原告衛生署臺東醫院僱用之司機，於民國
      94年12月8日上午9時25分許，駕駛原告所有，車牌號碼23
      18-JN 號之救護車，依規定於執行「救護任務」時，開啟
      警示燈及警鳴器，由台東縣成功鎮載送病患至原告台東醫
      院就診，沿臺東縣成功鎮○○○○○路由北往南方向行駛，
      途經該路127 公里約400至450公尺處，發現被告駕駛其所
      有車牌號碼4261-MB 號之自小貨車行駛於前方，正執行救
      護任務之駕駛為爭取時間急救病患，乃緊急開啟「閃超車
      燈」後，打左方向燈，往左切入對向車道準備超車之際，
      行駛在前之被告聞有救護車之警鳴器響聲，竟未立即避讓
      ，仍跨越中心分向限制線違規左轉，未讓執行任務之救護
      車先行，致2車於上開路段127公里約500 公尺處發生撞及
      肇事，致系爭救護車及車上電件，嚴重毀損。被告違反道
      路交通安全規則第93條第2 項及第101條第6款之規定，致
      原告受有損害，爰本於民法第191 條之2前段、第196條、
      第213條第1項請求被告賠償系爭救護車折舊後之餘額520,
      328元。
（二）併為聲明：
    1.被告應給付原告520,328 元，及自起訴狀繕本送達被告翌
      日起至清償日止，按週年利率5％計算之利息。
    2.原告願供擔保，請准宣告假執行。
二、被告未於言詞辯論期日到場，惟據其於準備程序到場所為陳
    述及所提出書狀則以：
（一）事故發生當時，被告駕駛車牌號碼4261-MB 號自小貨車由
      北向南行駛至臺11線省道127公里500公尺產業道路入口處
      ，以20至30公里之時速，沿雙黃線打左轉方向燈左轉，駛
      入對向車道，待小貨車頭進入產業道路入口時，被自後疾
      駛的救護車撞擊左後方。被告當時已經開始左轉，道路已
      經讓給救護車，且當時南北雙向均無其他車輛，救護車斷
      無再左轉超車之理由。且本件車禍當時在救護車上之病患
      丙○○，其所患之病症為「左側泌尿道結石症」，於本件
      車禍肇事當時係自己上車坐著，臉向後面看，眼睛閉起來
      ，車禍時是伊自己下來的，顯見本件之病人並非重症轉診
      亦無緊急狀況甚為明確，是以本件救護車當時之任務性質
      ，無須以高速限之速度行駛，使用警鳴器，自不得主張適
      用道路交通安全規則93條第2項之規定。本件被告並無肇
      事責任，肇事責任應歸救護車司機甲○○等語置辯。
（二）併為答辯聲明：原告之訴駁回。
三、本件經本院整理並簡化兩造爭執及不爭執事項如下：
（一）不爭執事項：
    1.被告於94年12月8日上午，駕駛車牌號碼4261-MB號自小貨
      車，沿臺東縣臺11線公路由北往南方向行駛，同日上午9
      時25分許，行經上開公路127公里500公尺處時，適甲○○
      駕駛行政院衛生署臺東醫院所有之車牌號碼2318-JN 號之
      救護車沿路播放警鳴聲，搭載病患丙○○及家屬任春妹，
      同向自其後方變換車道至來車車道急速行經該處，因煞車
      不及在來車車道處追撞自小貨車左側車尾，致甲○○受有
      雙腳小腿挫傷、雙腳膝蓋挫傷及臀部挫傷等傷害、丙○○
      及任春妹受有身體多處擦傷之傷害。案經甲○○提出告訴
      ，由臺灣臺東地方法院檢察署以95年度偵字第1627號依業
      務過失傷害提起公訴。
    2.本件交通事故經臺東縣警察局初步分析研判肇因為：「甲○○駕駛2318-JN號救護A 車自臺11線公路成功（北向南）
      往臺東行駛至肇事地，追撞同行向都歷（北向東左轉）往
      新村海邊由乙○○所駕駛4261-MB號自小貨車車。造成A車
      丁員左腳受傷，乘客任春妹頭部受傷，B 車巫員腰部受傷
      ，A車右側車頭損壞。B車車斗，車身損壞。」經送臺灣省
      花東區車輛行車事故委員會鑑定結果則認：「一、乙○○
      駕駛自小貨車，聞有救護車之警號時，未立即避讓，仍跨
      越中心分向限制線違規左轉，未讓執行任務之救護車先行
      ，為肇事原因。二、甲○○駕駛救護車無肇事因素。」經
      再送臺灣省車輛行事故覆議鑑定委員會鑑定結果，認：「
      一、乙○○駕駛自小貨車，聞有救護車之警號時，未立即
      避讓，仍跨越分向限制線違規左轉，未讓執行任務之救護
      車先行，為肇事主因。二、甲○○駕駛救護車，採取緊急
      措施時，疏未注意行車安全，為肇事次因。」
    3.臺東縣臺11線公路127公里500公尺北向車道，為3 岔路口
      ，速限60公里以下，有劃設雙向禁止超車線。兩車撞擊後
      ，車牌號號2318-JN號救護車右側車頭損壞；車牌號碼426
      1-MB號自小貨車車斗、車身損壞。兩車撞擊後之位置、煞
      車痕位置如道路交事故現場圖所載。
    4.依據96年5月9日臺東縣汽車商業同業公會鑑價證明書證明
      結果：「該車係2004年份自用小客車，如以事故發生前（
      約九十五年十二月）之正常車車況估價大約殘值為38萬元
      整，若以現今行情之正常車車況估價大約殘值為23萬元整
      ，然外觀經碰撞事故後因嚴重受損且引擎破裂已不堪使用
      ，現以該車外貌核價應無殘值。」
    5.依據96年7 月12日臺東縣汽車修理業職業工會鑑定結果，
      系爭救護車損壞所附之估價單及損壞照片、零件及工資查
      價後一切符合屬實。
（二）爭執事項：
    1.被告於本件車禍的發生是否有過失？
    2.如認被告有過失，原告是否與有過失？
   （1）車禍事故當時，原告載送病患是否符合緊急醫療救護法
        「情況緊急」之情形？
   （2）原告之受僱人甲○○於車禍發生當時，使用警鳴器並且
        以高速行駛，是否符合道路交通安全規則第93條第2 項
        之規定？
    3.原告請求本件救護車及電件毀損前之折舊餘額520,328 元
      ，是否有理由？
四、得心證之理由：
（一）被告與原告之受僱人丁宏元在前揭時、地發生車禍致甲○○受有雙腳小腿挫傷、雙腳膝蓋挫傷及臀部挫傷等傷害、
      病患丙○○與家屬任春妹受有身體多處擦傷之傷害，而原
      告所有之救護車右側車頭毀損之事實，有道路交通事故調
      查卷宗所附道路交通事故現場圖、道路交通事故調查報告
      表、照片15幀及診斷證明書可資佐證，且為兩造所不爭執
      ，自堪信為真實。
（二）被告雖辯稱其未有過失云云，惟查：
    1.按汽車在劃有分向限制線之路段，不得駛入來車之車道內
      ；聞有消防車、救護車、警備車、工程救險車等之警號時
      ，不論來自何方，均應立即避讓，並不得在後跟蹤急駛，
      亦不得駛過正在救火時放置於路上之消防水帶，被告行為
      時之道路交通安全規則第97條第2 款、第101條第6款分別
      定有明文。依卷附道路交通事故現場圖及交通事故現場照
      片所示，上開路段劃有分向限制線，被告所駕駛之自小貨
      車狀態為左轉彎，車禍後左後車尾損毀、右側車身擦撞護
      欄，及原告之救護車於現場留有煞車痕跡，右側車頭損毀
      等情，堪認被告所駕駛之自小貨車確係於上開公路127 公
      里500 公尺處，跨越分向限制線駛入來車車道左轉之際，
      遭甲○○由後追撞，依當時天候陰、有日間自然光線，視
      距良好柏油路面乾燥、無缺陷、無障礙物，並無不能注意
      之情形，及被告之智識、能力斷無不能注意之情事，並參
      以被告於刑事案件警詢時供述：案發前我在很遠後方就有
      聽到救護車警鳴聲等語明確，足見被告應無不能注意，惟
      竟疏於注意，未讓有優先通行路權之甲○○所駕駛救護車
      先行，致發生碰撞，自堪認定。
    2.證人甲○○於警詢時證稱：「我當時搭載病患要到臺東就
      醫，就到肇事地前約50-60 公尺前方就有發現自小貨車在
      我前方，我當時衡量我可以超越自小貨車，所以約在30公
      尺前我就閃超車燈後打左方向燈往左切到對向車道準備超
      車，當到肇事地前（約二台車身遠時）自小貨車就突然向
      左轉，我就煞車和按喇叭，因煞車不及就撞到自小貨車左
      後車角而發生車禍」等語，於本院則證稱：「（問：當天
      發生車禍的情形？）當時現場是雙黃線，我看到被告的車
      子時大概是十幾公尺遠，我當時就想一般人救護車都會讓
      道，所以我就準備超車，當時我跟被告的車子之間沒有其
      他的車輛，我車身已經跨過雙黃線並且接近被告的車尾，
      被告突然左轉，我就煞車不及撞上去了。」、「（問：從
      你開始超車一直到撞上被告的車子大概多久的時間？）一
      瞬間，我開始超車，看到被告左轉就馬上踩煞車，所以就
      撞上了。（問：你看到被告的車子時，是否有看到被告有
      讓道？）他完全沒有讓，就在原來的車道上行駛？（問：
      被告左轉時是否有停下或是減速的情況？沒有。我看不出
      來他有減速的情況，而且該路段為雙黃線路段無缺口，所
      以我判斷他不會左轉。」等語，核與本件道路交通事故現
      場圖所示，Ａ車即救護車於案發現場從分向限制線起至北
      上車道上留有27公尺長之煞車痕跡相符，故證人甲○○之
      證詞當屬可信，本件確係被告未避讓救護車，並於分向限
      制線違規左轉始造成車禍甚明。參以被告於上開刑事案件
      偵訊及本院雖均供稱：案發當時大約距離我1百多公尺的
      時候，我就有聽到救護車的聲音，那時候我已經左轉過去
      到對向車道了，所以我是已經到對向車道之後才聽到救護
      車的聲音，不知道為何救護車還會追撞我等語，惟查被告
      此部分所言除與其於警詢所言完全不符外，依本案現場照
      片可知，案發現場北上及南下車道尚稱筆直，當日之視線
      亦為良好，如被告上述所言為真，在距離其1百多公尺的
      時候就有聽到救護車的聲音並已經左轉到對向車道去，即
      使以甲○○當時時速為100公里計算，其每秒行車距離約
      為27.78公尺，則甲○○在該直行路段亦應可看到已左轉
      到對向車道之被告自用小貨車，並有充分時間反應，即無
      庸以切換到對向車道之方式超越被告之車輛，故被告所辯
      亦與常情不符，顯不足採信。
    3.再者，本件事故經送臺灣省車輛行車事故覆議鑑定委員會
      鑑定結果，亦認被告駕駛自用小貨車聞有救護車之警號時
      ，未立即避讓，仍跨越分向限制線違規左轉，未讓執行任
      務之救護車先行，為肇事主因，甲○○駕駛救護車，採取
      緊急措施時，疏未注意行車安全，為肇事次因，有臺灣省
      車輛行車事故覆議鑑定委員會95年6月20日府覆議字第095
      0200263 號函在卷可佐，此外，本件被告涉犯過失傷害罪
      ，亦經本院以95年度交易字第84號刑事判決判處有期徒刑
      3月，減為有期徒刑1月又15日，益徵本件被告確有過失無
      訛。
（三）被告雖又辯稱：病人丙○○並非重症轉診，且甲○○所駕
      駛之救護車不適用道路交通安全規則第93條第2 項云云，
      然查：證人即本件救護車所載送病人丙○○於署東醫院成
      功分院之主治醫師陳祚冰在本院作證時證稱：「（問：丙○○轉院的情形如何？）丙○○係於94年12月5 日來掛急
      診，主訴左下腹疼痛，經診斷結果認為是泌尿道結石合併
      尿道阻塞，我們給予治療及觀察後，就讓他回家。到12月
      7 日又同樣的毛病來看門診，當時已經有血尿的情況，我
      們同樣給予他治療及勸他回去觀察。到12月8 日早上同樣
      的毛病來掛急診，這天來的情況更嚴重，當時我認為他情
      況嚴重如果不到署東醫院治療會有危險，所以我建議他轉
      診。」、「（問：當時為何不在成功治療，而將之轉診？
      ）因為署東（醫院）才有碎石器。」、「（問：轉診的時
      候，為何醫院會派救護車轉到署東？）因為病人疼痛的很
      厲害，所以我們才派救護車。、「（問：依你的專業，丙○○的病況應該多久進行碎石治療？）當然是愈快愈好，
      但是還是要依據署東醫院的醫師來決定。」、「（問：如
      果沒有進行碎石治療，是否會危及生命？）會的。」等語
      ，核與署東醫院96年4 月11日東衛醫字第0960003890號函
      覆本院略以：有關緊急醫療救護法第17條第2 項「情況緊
      急」之情形係依據醫師之專業判斷。本案如經醫師專業判
      斷需轉送他院，並先予做適當處置轉院，與法規並無不符
      等語相符，自難僅以病患丙○○至同年12月12日始接受左
      右側輸尿管鏡合併水電波碎石取石手術，而反面推論甲○○駕駛救護車開啟警示燈跟警鳴器等行為有所不當。
（四）次按損害之發生或擴大，被害人與有過失者，法院得減輕
      賠償金額或免除之，民法第217條第1項定有明文。此項規
      定之目的，在謀求加害人與被害人間之公平，故在裁判上
      法院得以職權減輕或免除之（最高法院85年台上字第1756
      號判例意旨參照）。再按汽車行駛時，駕駛人應注意車前
      狀況及兩車併行之間隔，並隨時採取必要之安全措施，為
      道路交通安全規則第94條第3 項所明定。甲○○駕駛救護
      車，以高達每小時90至100 公里時速超速行駛，本應特別
      顧及行人及其他車輛之安全，惟疏未注意行車安全，致車
      頭撞擊被告之車輛，有交通事故調查筆錄在卷可按，自屬
      違反前開交通安全規則，對於本件車禍之發生，應為與有
      過失，本件送請鑑定，臺灣省車輛行車事故覆議鑑定委員
      會亦同此認定，有上開函文附卷，至於臺灣省花東區車輛
      行車事故鑑定委員會雖認定甲○○駕駛救護車無肇事因素
      ，惟上開鑑定結果，未斟酌甲○○駕車有疏未注意行車安
      之過失，僅以被告違反系爭道路路權之歸屬，認甲○○駕
      車無肇事因素，自難拘束本院並資為原告有利之認定。甲○○既係原告之使用人，則損害賠償權利人即原告亦視同
      有過失，自有過失相抵法則之適用，從而，原告就本件車
      禍之發生與有過失。本院因認甲○○駕車不慎為本件車禍
      之肇事次因，應負30％之過失責任，而被告駕車則有未讓
      執行任務之救護車先行，仍跨越方向限制線違規左轉之過
      失，且其上開過失為本件車禍之肇事主因，因認被告應負
      70％之過失責任。
（五）復按因故意或過失，不法侵害他人之權利者，負損害賠償
      責任；汽車、機車或其他非依軌道行駛之動力車輛，在使
      用中加損害於他人者，駕駛人應賠償因此所生之損害；不
      法毀損他人之物者，被害人得請求賠償其物因毀損所減少
      之價額；負損害賠償責任者，除法律另有規定或契約另有
      訂定外，應回復他方損害發生前之原狀。第1 項情形，債
      權人得請求支付回復原狀所必要之費用，以代回復原狀；
      不能回復原狀或回復顯有重大困難者，應以金錢賠償其損
      害，民法第196條、第191條之2、第213條第1項、第3項及
      第215條分別定有明文。本件原告所有之系爭救護車，因
      本件車禍受損，經委由智元汽車商行預估修繕費用，為
      627, 120元，有原告所提出之報價單2紙在卷可稽，經本
      院囑託臺東縣汽車修理業職業工會鑑定結果，認系爭救護
      車損壞所附之估價單及損壞照片、零件及工資查價後一切
      符合屬實，有該工會96年7月12日東汽修總字第055號函文
      附卷足憑。而系爭救護車94年12月間尚未發生本件車禍前
      之正常情行價值約為380,000元，經本件車禍事故後因嚴
      重受損且引擎破裂已不堪使用，現以該車外貌核價應無殘
      值之事實，亦有臺東縣汽車商業同業公會96年5月9日東縣
      汽商雲字第960008號、96年5月10日東縣汽商雲字第
      960009號函文各1件在卷可按，足認原告所有前揭車輛之
      修繕費用顯已超過該車當時價值。且原告復自承前揭車輛
      並未修繕已報廢，則揆諸前揭規定，應認系爭救護車因本
      件交通事故毀損所減少價值之損害為380,000元，而原告
      與被告之過失責任分別為30％及百分之70％，已如上述，
      是以原告僅能請求被告賠償前開損失之70％即266,000元
      （計算式：380,000×70％=266,000）。
（六）綜上論述，原告依據侵權行為法律關係請求被告給付原告
      266,000元，及自96年1月31日起至清償日止，按週年利率
      5％計算之利息，為有理由，應予准許；逾此部分之請求
      ，則屬無據，應予駁回。
五、本件原告勝訴部分所命給付之金額因未逾500,000元，原告
    雖聲請供擔保請求宣告假執行，不過係促請本院依職權宣告
    ，本院依民事訴訟法第389條第1項第5款之規定，依職權宣
    告假執行。至原告敗訴部分，其假執行之聲請失所附麗，應
    予駁回。
六、法院為終局判決時，應依職權為訴訟費用之裁判，民事訴訟
    法第87條第 1項有明文規定，經計算本件之訴訟費用為附表
    所列之項目及金額，爰判決如主文第 3項所示。
七、本件判決基礎已臻明確，兩造其餘攻擊防禦方法及訴訟資料
    ，經本院審酌後，核與判決不生影響，無逐一論駁之必要，
    併此敘明。
八、據上論結，本件原告之訴為一部有理由，一部無理由，依民
    事訴訟法第385條第1項前段、第79條、第389條第1項第5 款
    ，判決如主文。
中　　華　　民　　國　　96　　年　　10　　月　　25　　日
                  民事庭      審判長法  官
                                    法  官
                                    法  官
附表：
┌─────────┬─────────┐
│項    目          │金額（新臺幣）    │
├─────────┼─────────┤
│裁判費用          │5,730元           │
├─────────┼─────────┤
│鑑定費用          │3,000元           │
├─────────┼─────────┤
│總    計          │8,730元           │
└─────────┴─────────┘
以上正本係照原本作成。
如對本判決上訴，須於判決送達後20日內向本院提出上訴狀。
中　　華　　民　　國　　96　　年　　10　　月　　25　　日
                                    書記官　莊永利
